【裁判字號】    98,交聲,2336
【裁判日期】    981130
【裁判案由】    違反道路交通管理處罰條例聲明異議
【裁判全文】
臺灣臺北地方法院交通事件裁定        98年度交聲字第2336號
原處分機關  交通部公路總局臺北區監理所
受處分人    乙○○
上列受處分人因違反道路交通管理處罰條例案件，對於交通部公
路總局臺北區監理所中華民國98年6 月8 日所為之處分（原處分
案號：北監營裁字第裁40-C00000000號），聲明異議，本院裁定
如下：
    主  文
異議駁回。
    理  由
一、按汽車駕駛人，行經有燈光號誌管制之交岔路口闖紅燈，處
    新臺幣1,800 元以上5,400 元以下罰鍰; 又汽車駕駛人有第
    53 條 之違規情形者，除依原條款處罰鍰外，並予記違規點
    數3點 ，道路交通管理處罰條例第53條第1 項、第63條第1
    項第3款 分別定有明文。
二、本件異議人即受處分人乙○○於98年4 月19日15時5 分許，
    駕駛車號363-YN之營業小客車，行經臺北縣三重市○○路與
    疏洪東路口時有「闖紅燈 (中山路迴轉)」 之違規事實，經
    臺北縣政府警察局三重分局值勤員警甲○○現場攔停稽查，
    以異議人有違反道路交通管理處罰條例第53條第1 項之規定
    掣單舉發，嗣異議人於舉發單所載應到案日期前申訴，經原
    處分機關函請舉發機關調查結果，仍認異議人有被舉發之違
    規事實，原處分機關乃於98年6 月8 日依道路交通管理處罰
    條例第53條第1 項及同條例第63條第1 項第3 款（原處分漏
    載第3 款）規定處罰鍰新台幣2,700 元，並記違規點數3 點
    。
三、聲明異議意旨略以：當時車上乘客黃捷茹可證明其駕駛確實
    是綠燈才通行，而員警攔查處道路有彎弧，且右前方車道中
    間處有遮蔽，從舉發地點目視判斷應有視角上之盲點，員警
    當時所站位置無法看到停車停止線標線等云云，並提出乘客
    黃捷茹之書面證明一份以為佐證。
四、查異議人固矢口否認有違規紅燈迴轉之行為，且辯稱有證人
    黃捷茹可資證明伊當時確係在綠燈時始行迴轉云云，然該證
    人黃捷茹屢經本院傳喚俱未到庭，是其書面資料既未經本院
    直接審理，自不足為異議人有利之證明，亦無從執為本件審
    判之基礎。而當時舉發本件違規之員警甲○○經本院傳喚到
    庭訊問時具結證稱：「該處是可以迴轉，但不可以紅燈迴轉
    ，異議人當天確實是紅燈迴轉。 (法官提示本院卷第8-9 頁
    現場照片)異 議人所講的位置，是我寫罰單的位置，但我取
    締的地點是在這位置再前面一點，在檳榔攤的前方。依我當
    時所站位置，足夠我看清楚當地違規行為，也可以看清楚號
    誌及來車方向。」等語（參見本院98年11月17日調查筆錄）
    ，並庭呈道路現場圖1 紙、員警拍攝之取締位置照片2 張、
    取締過程之錄音光碟與現場錄音譯文1 份及員警工作紀錄簿
    影本等以供佐證。嗣經本院交付該錄音光碟予異議人，由其
    自行製作譯文藉供比對，而經異議人製作譯文亦庭呈本院（
    參見異議人98年9 月24日之補充理由狀）後，經本院比對雙
    方各自製作之譯文內容相互參較，經核其主要情節與雙方之
    對話意旨，並無重大出入，是上開譯文內容自應符合真實，
    得供本院還原舉發當時雙方對本件舉發違規事實之真實情狀
    。而依該譯文內容（摘錄如下）：
    異議人：因為真的是要聽乘客的影響，因為她說…大哥，不
            要這樣啦！。
           （異議人前去與乘客交談）
    異議人：我把剛才的事實跟這位小姐講…我剛才過來的時候
          ，是在紅…是已經轉過來，綠燈…在那邊，我是第一
          輛車轉過來，所以你說我違規又闖紅燈，我覺得這是
          不對的…你既然這樣寫的話，這樣告發…我請我這位
          乘客小姐來作證…那再麻煩你給我你的隊員編號，好
          不好？
    警員：我剛跟你講過，你從那叉路出來，那個號誌是你的，
          「紅燈」。就像現在這樣，「紅燈」。你是不能過來
          的，不管你是從叉路或中山路。
    異議人：不是。問題如果說，我今天是第二台或第三台的話
          ，那我沒有話講，但我轉過來的時候，已經是第一台
          ，我已經在迴轉道那邊了。
    警員：問題是只要是紅燈，就不可以左轉。
    異議人：我已經卡在路中間了。
    警員：你沒有卡在路中間，我是看到你迴轉的。我是看到你
          迴轉的。
    綜上足證本件警員取締當時確有親眼見到異議人之違規情形
    ，且對異議人當時是第一台車而違規於紅燈迴轉，有所目擊
    。而舉發時雙方談話錄音所在位置，係在警方攔停異議人車
    輛後所在位置，與警員目擊異議人違規所在位置不同，亦經
    證人即警員甲○○於本院審理中具結明確，衡情亦屬可信。
    則異議人空言辯稱，依當時警員舉發位置無法看到違規當時
    之真實情狀云云，僅係片面之臆測之詞，並無足採。又依上
    開譯文，異議人於一開始所辯「因為真的是要聽乘客的影響
    ，因為她說…」等語，堪證異議人原來所執之理由，係在說
    明其所以於斯時斯地迴轉之原因，是依據乘客（亦即異議人
    所指之黃捷茹）當時之指示所為，而非直接辯稱係在「綠燈
    迴轉」，此參酌異議人於其書狀與本院訊問時，亦供稱：「
    （法官問：對於譯文上面所講的那一段及你自己的陳述，你
    開車是聽從乘客的指揮？）異議人答：沒錯，因為她是帶我
    從小巷，從忠孝路出來…」等語即明。是證異議人當時係在
    乘客黃捷茹之指揮下，經由小巷從忠孝路出來而抵達本件紅
    燈所在位置，又在乘客黃捷茹之指揮下遽而迴轉，乃遭到警
    員取締告發，從而異議人對自己係在紅燈迴轉一節，並非自
    始即據理力爭，否則何有上開「因為真的是要聽乘客的影響
    ，因為她說…」等語？而乘客黃捷茹既係因自己之指示而造
    成違規，其為卸責並為減免異議人之責任，渠須堅稱當時是
    「綠燈」云云，或附和異議人之說詞，於書狀中配合供述當
    時是綠燈，異議人並未違規云云，其動機與證詞即無從期待
    其具有客觀性與中立性，縱有出庭為證尚未必可採，況經本
    院傳喚而始終避不出庭？是異議人所辯車上乘客黃捷茹可證
    明其駕駛確實是綠燈才通行云云，亦不足以形成本院對異議
    人有利之心證。此外參諸本件譯文前後之舉發情節，異議人
    之態度確有多方改變，甚至對警員堪稱軟硬兼施，而警員則
    始終堅持其本身之執法職責未為所動，且前後之說法均屬一
    致，衡酌其值勤之態度與譯文中所見言詞亦屬適當，並無何
    故意捏詞誣控或誇張偏頗之情形，其執法亦允稱正直公允，
    是本件當時異議人確有紅燈違規之事實，自應以警員之證詞
    較具可信。
五、查異議人為計程車之駕駛，以駕駛營業為生，其畏懼違規處
    罰而期待減免之動機固值同情，然本件異議人既確有違規行
    為，且警員之舉發確係依據法令而忠實執法，異議人所辯，
    又不足以改變本院對該件舉發事實之心證，從而，裁決機關
    依警員之違規舉發，而依法裁決，科處異議人罰鍰新台幣2,
    700 元，並記違規點數3 點，其認事用法即無違誤，本件之
    聲明異議無理由，應予駁回。
據上論斷，應依道路交通案件處理辦法第19條，裁定如主文。
中    華    民    國    98    年    11    月  30      日
                  交通法庭法  官  楊台清
以上正本證明與原本無異。
如不服本裁定，應於裁定送達後5日內向本院提出抗告狀。
                          書記官  劉子豪
中    華    民    國    98    年    11    月    30    日

司法院資訊處製作；財團法人民間司法改革基金會備份。
